【裁判字號】    97,交聲,1067
【裁判日期】    970606
【裁判案由】    聲明異議
【裁判全文】
臺灣高雄地方法院刑事裁定            97年度交聲字第1067號
原處分機關  高雄市政府交通局
代  表  人  王國材
異  議  人  黃淑筣
上列異議人即受處分人因違反道路交通管理處罰條例案件，對於
高雄市政府交通局中華民國97年5 月20日違反道路交通管理事件
裁決書（原處分案號為：高市交裁字第裁32－BB0000000 號）聲
明異議，本院裁定如下：
    主  文
異議駁回。
    理  由
一、原處分意旨略以：受處分人黃淑筣騎乘所有之車號XSZ-063
    號重型機車，於民國97年3 月28日中午12時35分，行經高雄
    市○○路、桂林路口，不遵守道路交通標線之指示，紅燈停
    車時超越停止線，經逕行舉發，爰依道路交通管理處罰條例
    第60條第2 項第3 款之規定，裁處受處分人罰鍰新臺幣（下
    同）900 元等情。聲明異議意旨則略以：異議人駕車行經前
    揭路口時，發現管制號誌亮紅燈，然煞車不及，在所難免，
    況其左腳已踩在停止線，且停在慢車道，並不影響他人行車
    安全，自無闖紅燈之動機，爰依法聲明異議，請求撤銷原處
    分等語。
二、按車輛面對圓形紅燈表示禁止通行，不得超越停止線或進入
    路口，道路交通標誌標線號誌設置規則第206 條定有明文。
    次按「汽車駕駛人，駕駛汽車不遵守道路交通標誌、標線、
    號誌之指示，處新臺幣900 元以上1,800 元以下罰鍰」，道
    路交通管理處罰條例第60條第2 項第3 款亦規定明確。
三、經查：
  (一)本件異議人即受處分人（下稱異議人）黃淑筣騎乘上開重型
    機車，於上揭時間，行經上揭地點，不遵守道路交通標線之
    指示，超越停止線等情，為異議人所自承，復核與聲明異議
    狀所附之舉發違規照片1 張所示情形相符，是異議人違規情
    節，堪以認定。本件裁決內容並非以異議人違規闖越紅燈為
    由裁處之，故異議人辯稱其並不影響他人行車安全，且無闖
    紅燈云云，顯與本件裁處違規內容無涉，異議人所稱，自屬
    誤會，委無足採。
  (二)另異議人以其煞車不及、在所難免，認其僅因過失逾越停止
    線，得不予處罰云云置辯。惟按人民違反法律上之義務而應
    受行政罰之行為，法律無特別規定時，雖不以出於故意為必
    要，仍須以過失為其責任條件，但應受行政罰之行為，僅須
    違反禁止規定或作為義務，而不以發生損害或危險為其要件
    者，推定為有過失，於行為人不能舉證證明自己無過失時，
    即應受處罰，司法院大法官釋字第275 號解釋可資參照。另
    按違反行政法上義務之行為非出於故意或過失者，不予處罰
    ，行政罰法第7 條第1 項固有明定，然觀之上開現場舉發照
    片所示，異議人所騎乘上開機車之右後方縱因施工而設有圍
    籬，但該處仍有足夠空間供異議人將其所騎乘之機車停止於
    停止線後方，且異議人當應亦能因提前留意該路口交通號誌
    之變化，而依交通標線指示停止，是縱其非出於故意，亦有
    重大之疏失，要難解免其違規事責。
  (三)綜上所述，異議人違規事實，事證明確，所辯前開各節，尚
    無法據以卸責，洵非足採。
四、原處分機關依道路交通管理處罰條例第60條第2 項第3 款之
    規定，裁處異議人罰鍰900 元，經核尚無違法，裁量俱屬適
    當，異議人聲明異議，為無理由，應予駁回。
五、據上論斷，爰依道路交通案件處理辦法第19條，裁定如主文
    。
中    華    民    國    97    年    6     月    6     日
                      交通法庭  法  官  葉文博
以上正本證明與原本無異。
如不服本裁定應於送達後5 日內向本院提出抗告狀。
中    華    民    國    97    年    6     月    6     日
                                書記官  李柏親


司法院資訊處製作；財團法人民間司法改革基金會備份。
